臺灣臺中地方法院刑事判決　　　　　　 96年度交易字第838號
公　訴　人　臺灣臺中地方法院檢察署檢察官
被　　　告　甲○○
上列被告因過失傷害案件，經檢察官提起公訴（96年度偵字第15
577號），被告於準備程序中就被訴事實為有罪之陳述，本院於
聽取當事人之意見後，裁定改以簡式審判程序審理，判決如下：
    主    文
甲○○因過失傷害人致重傷，處有期徒刑壹年貳月，減為有期徒
刑柒月。
    犯罪事實
一、甲○○之汽車駕駛執照業於民國九十五年七月十八日起遭監
    理機關易處吊扣在案(吊扣期間至九十六年七月十七日止)，
    已無駕駛執照，竟仍先於九十五年十二月二十七日十四時五
    十分許起在臺中縣沙鹿鎮其友人所開設之檳榔攤處飲用威士
    忌酒類，旋於同日二十時許起，復在臺中縣清水鎮○○路五
    ○六號其住處內飲用高梁酒後，已達酒醉之程度，竟猶駕駛
    車牌號碼為八七九八-FX號之自用小客車上路（公共危險部
    分，業經本院以九十六年度沙簡字第七五號判處拘役五十五
    日確定），於同日二十一時三十五分許，其駕駛上開自用小
    客車沿臺中縣沙鹿鎮○○路由西往東方向行駛，途經臺中縣
    沙鹿鎮○○路與光華路口時，原應注意車前狀況及兩車併行
    之間隔，並隨時採取必要之安全措施，且應注意依速限駕駛
    ，不得超速，且依當時天候晴、夜間有照明、柏油路面乾燥
    、無缺陷、無障礙、視距良好等情況，並無不能注意之情事
    ，竟疏未注意，因見行車管制號誌由綠燈轉為圓形黃燈 (用
    以警告車輛駕駛人及行人，表示紅色燈號即將顯示，屆時將
    失去通行路權)，竟貿然以時速約七十公里之速度超速駛入
    該路口 (該路段速限為時速六十公里)，以致快通過路口時
    其所駕駛之自用小客車左前車頭撞擊由少年陳○婷 (真實姓
    名年籍均詳卷)所騎車牌號碼為M二V-六九三號機車之右側 (
    當時亦沿臺中縣沙鹿鎮○○路往東行進)，致陳○婷人車倒
    地，因而受有頭部外傷併顱骨骨折及蜘蛛網膜下腔出血和頭
    皮撕裂傷、多處臉部及四肢皮膚表淺損傷、遲發性二側腦內
    出血、水腦症、中樞神經損傷等傷害，經送醫急救治療後，
    身體仍遺存意識障礙，無法言語，行動困難，需人鼻胃管灌
    食，大小便、沐浴更衣等日常生活完全無法自理，需二十四
    小時他人照顧等後遺症，且終生無法從事工作，而無法痊癒
    之重傷害。甲○○於肇事後留在現場，於警察到場處理未發
    覺其犯罪前，即向警坦承自己為肇事人，而自首並接受裁判
    ，並經警測得甲○○呼氣所含酒精濃度高達每公升一. ○一
    毫克。
二、案經少年陳○婷之法定代理人○○兌訴由臺中縣警察局清水
    分局報告臺灣臺中地方法院檢察署檢察官偵查起訴。
    理    由
一、上揭犯罪事實，業據被告甲○○於警詢及偵審中坦承不諱，
    核與告訴人○○兌（真實姓名年籍詳卷）於警詢中指述其女
    陳○婷因車禍受傷之情節相符，並有道路交通事故現場圖、
    道路交通事故調查報告表 (一)、(二)、現場照片十張、道
    路交通事故初步分析研判表、童綜合醫院診斷證明書二張、
    中國醫藥大學附設醫院診斷證明書、中華民國身心障礙手冊
    影本各一張、酒精測定紀錄表、刑法第一百八十五條之三之
    查獲後測試、觀察職務報告各一份、臺中縣警察局舉發違反
    道路交通管理事件通知單二張、被告駕駛執照遭吊扣之查詢
    紀錄表 (見警卷第三十頁)等件在卷可稽。又上開路口之號
    誌係行車管制號誌，並非閃光黃燈之特種閃光號誌，業據被
    告供明在卷，並有道路交通事故調查報告表 (一)一份在卷
    可稽。且按行車速度，依速限標誌或標線之規定，無速限標
    誌或標線者，應依下列規定：一、行車時速不得超過五十公
    里。但在未劃設車道線、行車分向線或分向限制線之道路，
    或設有快慢車道分隔線之慢車道，時速不得超過四十公里；
    汽車行駛時，駕駛人應注意車前狀況及兩車併行之間隔，並
    隨時採取必要之安全措施；行車管制號誌其中圓形黃燈顯示
    之意義為用以警告車輛駕駛人及行人，表示紅色燈號即將顯
    示，屆時將失去通行路權，道路交通安全規則第九十三條第
    一項、九十四條第三項及道路交通標誌標線號誌設置規則第
    二百零六條分別定有明文。查被告如何因酒後駕駛自用小客
    車，行經上開路口時，為搶黃燈而以時速約七十公里之速度
    超速駛入該路口，並因未發現被害人陳○婷所騎機車，致其
    所駕駛自用小客車左前車頭撞擊被害人陳○婷所騎機車右側
    等節，迭經被告於警詢及偵審中直承在卷，並有照片在卷可
    憑，足見被告確有上揭過失，且被告因上揭交通違規，貿然
    以時速約七十公里之速度超速行駛穿越該路口，撞擊被害人
    陳○婷所騎機車，致陳○婷人車倒地受有上開傷害，經送醫
    急救治療後，身體仍遺存意識障礙，無法言語，行動困難，
    需人鼻胃管灌食，大小便、沐浴更衣等日常生活完全無法自
    理，需二十四小時他人照顧等後遺症，終生無法從事工作，
    而無法痊癒之重傷害，業如前述，則被告之過失行為與被害
    人陳○婷所受之前揭重傷害間，具有相當因果關係甚明。綜
    上所述，本件事證明確，被告犯行，堪予認定。
二、核被告甲○○所為，係犯刑法第二百八十四條第一項後段之
    過失致重傷害罪。查被告之汽車駕駛執照業經吊扣，有被告
    駕駛執照遭吊扣之查詢紀錄表一份 (見警卷第三十頁)在卷
    可憑，則被告於駕照遭吊扣期間，竟無照並酒後駕駛自用小
    客車肇生本件車禍，因而致人受重傷，依法應負刑事責任，
    應依道路交通管理處罰條例第八十六條第一項之規定，加重
    其刑。又被告同時有上開二種違規情形，同時造成一個過失
    行為，同時構成二個加重要件，應僅加重其刑一次（臺灣高
    等法院所屬法院八十七年法律座談會結論意旨參照）。再被
    告於肇事後，於有偵查權限之人知悉犯罪人之前，主動向處
    理事故之員警陳明自己係肇事者及陳述肇事經過，有臺中縣
    警察局道路交通事故肇事人自首情形紀錄表一份在卷可按 (
    見警卷第二八頁)，核為對於未發覺之罪自首而接受裁判，
    爰依刑法第六十二條前段之規定減輕其刑。被告上開犯行同
    時具有加重及減輕事由，應依法先加後減。爰審酌被告行車
    未遵守交通規則而過失致人受重傷之行為，雖非如故意行為
    之惡性重大，惟「酒後不開車，開車不喝車」，早經政府一
    再宣導，被告上揭酒後無照駕車並為搶黃燈而超速行駛，未
    注意車前狀況隨時採取必要安全措施之駕車肇事行為實過於
    怠忽，漠視路上人車安全，驟然釀成被害人即年僅十七歲之
    少年陳○婷受有前揭重傷之悲劇，被害人陳○婷家屬之精神
    、心理亦因之受嚴重創傷，內心之悲痛、遺憾，經久難以平
    息、彌補；被告犯罪後坦承犯行，雖見悔意，惟迄未賠償被
    害人以達成和解、獲取被害人諒解之態度等一切情狀，量處
    如主文所示之刑。又被告本案犯行之犯罪時間，在九十六年
    四月二十四日以前，所犯上開之罪，合於減刑條件，應依中
    華民國九十六年罪犯減刑條例第二條第一項第三款、第七條
    規定，減其宣告刑期二分之一。
據上論斷，應依刑事訴訟法第二百七十三條之一第一項、第二百
九十九條第一項前段，道路交通管理處罰條例第八十六條第一項
，中華民國九十六年罪犯減刑條例第二條第一項第三款、第七條
，刑法第二百八十四條第一項後段、第六十二條前段，刑法施行
法第一條之一，判決如主文。
中　　華　　民　　國　　96　　年　　12　　月　　21　　日
                   　 交通法庭  法　官  江奇峰
上正本證明與原本無異。
如不服本判決，應於收送達後十日內向本院提出上訴書狀（應敘
述具體理由並附繕本）。
上訴書狀如未敘述理由，應於上訴期間屆滿後二十日內補提理由
書於本院。
                                書記官  江慧貞
中　　華　　民　　國　　96　　年　　12　　月　　21　　日
附錄本案論罪科刑法條全文
刑法第二百八十四條第一項
因過失傷害人者，處六月以下有期徒刑、拘役或五百元以下罰金
，致重傷者，處一年以下有期徒刑、拘役或五百元以下罰金。
